臺灣臺中地方法院刑事判決　　　　　　　　　　　　　　九十四年度訴字第二一號
　　公　訴　人　臺灣臺中地方法院檢察署檢察官
　　被　　　告　乙○○
右列被告因偽造文書等案件，經檢察官提起公訴（九十三年度偵字第一八三四０號）
，被告於準備程序中為認罪之陳述，經本院合議庭裁定由受命法官改行簡式審判程序
，判決如左：
    主  文
乙○○行使偽造汽車駕駛執照，足以生損害於公眾及他人，累犯，處有期徒刑月，
如易科罰金，以佰元折算壹日，扣案之偽造「甲○○」名義之汽車駕駛執照壹張沒
收；又竊盜，累犯，處有期徒刑肆月，如易科罰金，以佰元折算壹日。應執行有期
徒刑伍月，如易科罰金，以佰元折算壹日，扣案之偽造「甲○○」名義之汽車駕駛
執照壹張沒收。
    犯罪事實
一、乙○○前於民國九十一年間，因竊盜罪，經本院於九十二年四月三十日以九十一
    年度易字第三一一六號判處有期徒刑八月，經臺灣高等法院臺中分院於九十二年
    九月三日以九十二年度上易字第一００三號判處有期徒刑九月確定，於九十二年
    十一月十八日入監執行，甫於九十三年八月十一日縮短刑期執行完畢，猶不知悔
    改。
二、乙○○意圖為自己不法之所有，於九十三年九月二十八日中秋節後之某時，在台
    中縣五光路某處，將其所拾得甲○○名義之汽車駕駛執照一張，予以侵占入己後
    ，再與姓名年籍不詳之成年男子，基於共同偽造特種文書之犯意聯絡，於九十三
    年九月二十八日中秋節後，在臺中市某處之公園，由乙○○提供前開拾得之甲○○名義汽車駕駛執照一張及個人相片一張，交由該姓名年籍不詳之成年男子，將
    甲○○名義之汽車駕駛執照換貼乙○○個人之相片，以完成偽造「甲○○」名義
    之汽車駕駛執照後，再交付乙○○隨身攜帶使用，足以生損害於甲○○之名譽及
    監理機關對於駕駛執照核發管理之正確性。乙○○另意圖為自己不法之所有，於
    九十三年十月十九日凌晨一時許，在臺中縣大里市○○路四三巷一號前，，以不
    詳方法，擅自侵入丙○○所有、福特六和廠牌、車牌號碼Ｂ四—五六三三號、引
    擎號碼Ｗ0000000號之綠色自小客車內，行竊丙○○所有放置於車內之夾
    克一件、面額新臺幣（下同）二十五元之中油油票一張、濕紙巾外出包一包、統
    一發票一張等財物得手。嗣於九十三年十月十九日凌晨一時十分許，在臺中縣大
    里市○○路四三巷一號前，為警當場查獲後，乙○○為隱藏身份，竟於員警帶回
    派出所製作筆錄，進行詢問時，將前開偽造「甲○○」名義之汽車駕駛執照持以
    行使交付員警以供查證，企圖冒用甲○○之名義，足生損害於甲○○之名譽及偵
    查機關對於刑事案件處理之正確性，俟因員警在乙○○身上查獲其本人所有之國
    民身分證，因而獲悉上情，並扣得乙○○所有之鑰匙一支、偽造「甲○○」名義
    之汽車駕駛執照一張。
三、案經臺中縣警察局霧峰分局報告臺灣臺中地方法院檢察署檢察官偵查起訴。
    理  由
一、訊據被告乙○○，對於右揭時地，拾獲甲○○名義之汽車駕駛執照一張後，據為
    己有，並提供該汽車駕駛執照及個人照片，與該姓名年籍不詳之成年男子共同偽
    造「甲○○」名義之汽車駕駛執照一張，並持以行使交付員警，及行竊被害人丙○○所有之財物等情，業經於本院中坦認屬實，核與被害人丙○○、甲○○所述
    情節及證人即查獲員警施銘展證述內容均屬相符，並有扣案之鑰匙一支、偽造「
    甲○○」名義之汽車駕駛執照一張為證，復有車籍作業系統—查詢認可資料一份
    、臺中縣警察局霧峰分局內新派出所贓物領回收據一份、現場位置圖一份、現場
    照片六張在卷可稽，被告自白供述與現有事證相符，應堪置信。至於起訴書記載
    被告以自備門鎖鑰匙，以破壞車門鎖方式，進入澤東股份有限公司（下稱澤東公
    司）所有之車牌號碼ＯＸ—七一三六號自小貨車及被害人丙○○所有之車牌號碼
    Ｂ四—五六三三號自小貨車等情，涉嫌毀損部分，雖因毀損罪係屬告訴乃論之罪
    ，該部分未據被害人澤東公司、丙○○提出告訴，而未予追訴，然被告則否認有
    何毀損之犯行，辯稱：前開車輛之門鎖，係由另二位男子所撬壞，並非伊所為，
    伊僅有進入車內行竊財物而已，並未持扣案之門鎖鑰匙撬壞車門鎖等語。經查：
    證人即查獲員警施銘展於偵查中到庭結證稱：「九十三年十月十九日晚上一時，
    我於臺中縣大里市○○路四三巷一號前，執行巡邏勤務時，發現路中間停了一臺
    機車，我們用電腦查詢，得知車主是乙○○，（當時）第一臺車子已經被撬壞，
    到第二臺車子，發現乙○○正在丙○○所有之ＯＸ—七一三六號自小貨車內竊取
    財物，我們發現後前往盤查，我們沒有看見他破壞車子，在他身上扣得一張加油
    站的發票及二十五元油票，夾克則是在他機車置物箱內查獲。」等語（參照偵查
    卷第二四頁），依據證人施銘展之證述內容，案發當時，被告人係身處在被害人
    丙○○所有之自小貨車內，並無從認定被告確有執持其所有之扣案門鎖鑰匙破壞
    車門鎖，而被告於警詢中雖供稱執持門鎖鑰匙破壞車門鎖，但是被告嗣後於偵查
    中即翻異前詞，供稱係他人撬壞車門鎖，因此，對於被告執持扣案之門鎖鑰匙撬
    壞被害人丙○○、澤東公司所有之車輛門鎖之情，尚無從據以認定，是以，本案
    中僅能認定被告係以不詳方法，進入被害人丙○○車內行竊財物，被告該部分所
    辯，尚堪採信。本件事證已臻明確，被告犯行，洵堪認定。
二、被告意圖為自己不法之所有，將其所拾得甲○○名義之汽車駕駛執照一張，予以
    侵占入己，核其所為，係犯刑法第三百三十七條之侵占遺失物。又被告與姓名年
    籍不詳之成年男子，基於共同偽造特種文書之犯意聯絡，由被告提供甲○○名義
    汽車駕駛執照一張及個人相片一張，交由該姓名年籍不詳之成年男子，將甲○○
    名義之汽車駕駛執照換貼被告個人之照片，以完成偽造「甲○○」名義之汽車駕
    駛執照後，再交付乙○○隨身攜帶使用，足以生損害於甲○○之名譽及監理機關
    對於駕駛執照核發管理之正確性；被告為隱藏身份，將前開偽造「甲○○」名義
    之汽車駕駛執照持以行使交付員警以供查證，企圖冒用甲○○之名義，足生損害
    於甲○○之名譽及偵查機關對於刑事案件處理之正確性，核其所為，係犯刑法第
    二百十六條、第二百十二條之行使偽造汽車駕駛執照罪。被告與該姓名年籍不詳
    之成年男子間，顯有共同偽造汽車駕駛執照之犯意聯絡及行為分擔，為共同正犯
    。而被告偽造汽車駕駛執照之低度行為，應為行使偽造汽車駕駛執照之高度行為
    所吸收，不另論處。被告所犯侵占遺失物罪與行使偽造汽車駕駛執照罪二者間，
    有方法、結果之牽連關係，為牽連犯之裁判上一罪關係，應依刑法第五十五條之
    規定，從一重之行使偽造汽車駕駛執照罪論處。至於被告所犯侵占遺失物犯行，
    雖未據起訴，然因該部分之犯行與偽造汽車駕駛執照罪間，有方法、結果之牽連
    關係，為起訴效力所及，本院自得併予審理，附此敘明。再者，被告意圖為自己
    不法之所有，以不詳方法，擅自侵入被害人丙○○所有之前開綠色自小客車內，
    行竊被害人丙○○所有放置於車內之夾克一件、面額二十五元之中油油票一張、
    濕紙巾外出包一包、統一發票一張等財物得手，核其所為，係犯刑法第三百二十
    條第一項之竊盜罪。被告所犯前開行使偽造汽車駕駛執照罪與竊盜罪二者間，其
    犯意個別，行為互殊，法益亦益，應予分論併罰。末查：被告曾於九十一年間，
    因竊盜罪，經本院於九十二年四月三十日以九十一年度易字第三一一六號判處有
    期徒刑八月，經臺灣高等法院臺中分院於九十二年九月三日以九十二年度上易字
    第一００三號判處有期徒刑九月確定，於九十二年十一月十八日入監執行，甫於
    九十三年八月十一日縮短刑期執行完畢，此有臺灣高等法院被告全國前案紀錄表
    一份在卷可稽，被告前受有期徒刑之執行完畢後，五年以內再犯有期徒刑以上之
    前開二罪，均為累犯，應依刑法第四十七條之規定，均加重其刑。爰審酌被告將
    拾獲之汽車駕駛執照，換貼照片，供己行使以隱匿身份使用，造成被害人甲○○
    名譽之損害、監理機關對於駕駛執照核發管理之正確性及偵查機關對於刑事案件
    處理之正確性，擾亂社會安定秩序，又被告貪圖不法利益，行竊他人財物，造成
    被害人丙○○之財產損害，敗壞社會風氣，惟因被告犯罪後，業經坦承全部犯行
    ，犯後態度良好，且行竊所得財務價值不高，行使偽造駕駛執照之行為，尚未致
    生嚴重危害，即遭查獲，再者，被告之犯罪手段並未使用暴力等一切情狀，分別
    量處如主文所示之刑，並合併定其應執行之刑及均諭知易科罰金之折算標準，以
    示懲儆。至於被告於本院中提出中國醫藥大學附設醫院診斷證明書、重大傷病卡
    等，表示患有重度精神障害，請求送療養院治療部分，依據被告提出之診斷證明
    書記載，被告係患有有機磷中毒、憂鬱症併自殺傾向之症狀，佐以被告於本院中
    對於受訊問事項之陳述，均能應答如流，意識清楚，其辨別事理之能力與一般之
    人並無差異，應無呈現精神耗弱或心神喪失之跡象，應無施以監護處分或強制治
    療之必要性存在，被告該部分聲請，於法無據，尚難准許，附此敘明。
三、扣案之偽造「甲○○」名義之汽車駕駛執照一張，係屬被告所有供偽造、行使所
    用之物，爰依刑法第三十八條第一項第二款之規定，併予諭知沒收。至於扣案之
    門鎖鑰匙一支，雖係被告所有，供開啟其住處大門所用，然依據現有事證尚無法
    證明係供行竊所用之物，自不得併予諭知沒收，附此敘明。
據上論斷，應依刑事訴訟法第二百七十三條第一項、第二百九十九條第一項前段，
刑法第二百十二條、第二百十六條、第三百二十條第一項、第三百三十七條、第五十
五條、第四十七條、第五十一條第五款、第四十一條第一項前段、第三十八條第一項
第二款，罰金罰鍰提高標準條例第一條前段、第二條，判決如主文。
中      華      民      國      九十四      年    二    月      一      日
                                臺灣臺中地方法院刑事第五庭
                                        法  官  巫淑芳
右正本證明與原本無異。
如不服本判決，應於送達後十日內向本院提出上訴狀（須附繕本），上訴於臺灣高等
法院臺中分院。
                                        書記官
中      華      民      國      九十四      年    二    月      一      日
附錄論罪科刑法條：
刑法第二百十六條：
行使第二百十條至第二百十五條之文書者，依偽造、變造文書或登載不實事項或使登
載不實事項之規定處斷。
刑法第二百十二條：
偽造、變造護照、旅券、免許證、特許證及關於品行、能力服務或其他相類之證書、
介紹書，足以生損害於公眾或他人者，處一年以下有期徒刑、拘役或三百元以下罰金
。
刑法第三百二十條：
意圖為自己或第三人不法之所有，而竊取他人之動產者，為竊盜罪，處五年以下有期
徒刑、拘役或五百元以下罰金。
意圖為自己或第三人不法之利益，而竊佔他人之不動產者，依前項之規定處斷。
前二項之未遂犯罰之。
刑法第三百三十七條：
意圖為自己或第三人不法之所有，而侵占遺失物、漂流物或其他離本人所持有之物者
，處五百元以下罰金。
